臺灣高等法院刑事裁定　　　　　　　　　94年度聲再字第1 號
　　再審聲請人　甲○○
　　即受判決人
　　選任辯護人　蔡明熙律師
上列聲請人因偽造文書等案件，對於本院九十三年度上訴字第一
八五三號，中華民國九十三年八月二十六日確定判決（起訴案號
：臺灣板橋地方法院檢察署九十一年度偵字第七五三號），聲請
再審，本院裁定如左：
    主  文
再審及停止執行之聲請均駁回。
    理  由
一、聲請再審意旨略以：原確定判決以聲請人甲○○明知吳建武
    、王陳招治並未於民國八十五年三月三十日及八十五年九月
    三十日分向其借款新台幣（以下同）一百二十萬元及一百六
    十萬元，竟基於意圖為自已不法之所有，於不詳時、地，偽
    造『吳建武』、『王陳招治』之簽名各二枚、『王陳招治』
    之指印各三枚，分別虛載「吳建武、王陳招治於八十五年三
    月三十日向甲○○借款一百二十萬元，並如數交付上開款項
    與吳建武、王陳招治，借貸期間自八十五年三月三十日起至
    八十六年八月三十日，每百元月息百分之三，逾期後違約金
    為每百元月息百分之二十計算，立據日期為八十五年九月三
    十日」及「吳建武、王陳招治於八十五年九月三十日向甲○
    ○借款一百六十萬元，並如數交付上開款項與吳建武、王陳
    招治，借貸期間自八十五年九月三十日起至八十七年九月三
    十日，每百元月息百分之三，逾期後違約金為每百元月息百
    分之二十計算，立據日期為八十五年九月三十日」，而偽造
    上項內容之「金錢借貸契約書」二份。偽造完成後，於八十
    九年二月十日，甲○○即與熊松雄（另由檢察官偵查，現由
    檢察官通緝中）商議，由熊松雄代為向法院聲請核發支付命
    令，熊松雄明知吳建武、王陳招治並未積欠甲○○債務，上
    開金錢借貸契約書係甲○○偽造，但因甲○○承諾於向法院
    執行取得二百八十萬元之後，熊松雄可分得百分之三十之費
    用，為此，熊松雄與甲○○共同意圖為自己不法之所有，嗣
    於八十九年二月十九日，由熊松雄填具民事支付命令聲請狀
    ，並以前述偽造之金錢借貸契約書作為證物持以行使，向台
    灣板橋地方法院聲請對「債務人吳建武、王陳招治」核發：
    「一、債務人應給付債權人甲○○新台幣一百二十萬元及自
    八十六年八月三十日起至清償日止，依借款契約書訂定之月
    息百分之三計算之利息，並按每百元月息百分之二十計算之
    違約金。二、債務人應給付債權人甲○○新台幣一百六十萬
    元及自八十七年九月三十日起至清償日止，依借款契約書訂
    定之月息百分之三計算之利息，並按每百元月息百分之二十
    計算之違約金」之支付命令，甲○○與熊松雄為恐其偽造借
    據向法院聲請發支付命令之犯行遭吳建武、王陳招治發覺，
    渠等明知吳建武、王陳招治於八十九年二、三月間，並未居
    所內，乃於支付命令聲請狀內，故意將吳建武等二人之住所
    地記載為臺北縣板橋市○○路一一二巷六號二樓，嗣於八十
    九年二月十九日向台灣板橋地方法院遞狀聲請支付命令，台
    灣板橋地方法院法官不知有詐，遂於八十九年三月一日，將
    上開不實之一百二十萬元債權及自八十六年八月三十日起至
    清償日止，按年息百分之三計算之利息及按每百元月息百分
    之二十計算之違約金，登載於法官職務上所載之支付命令上
    ，核發八十九年度促字第九一六九號支付命令。為能順利收
    受法院送達之支付命令，甲○○與熊松雄二人於不詳時、地
    ，偽造「吳建武」、「王陳治招」之印章各壹枚，於八十九
    年三月十三日下午一時四十分，在上開承租之居所，於台灣
    板橋地方法院送達證書上應受送達人本人簽名欄偽造「吳建
    武」、「王陳治招」之印文各壹枚，作成吳建武、王陳招治
    收受送達之證明文書後，交付郵務送達人回送台灣板橋地方
    法院，台灣板橋地方法院法官誤以吳建武、王陳招治於法定
    期間未聲明異議，於八十九年四月十八日核發支付命令確定
    證明書與甲○○後，許某即交由熊松雄執為執行名義，以甲
    ○○為執行債權人、吳建武為執行債務人，向台灣板橋地方
    法院民事執行處聲請強制執行，致台灣板橋地方法院民事執
    行處法官陷於錯誤，查封吳建武所有坐落臺北縣板橋市○○
    段第二五九六號土地所有權應有部分四分之一，暨坐落同地
    段上開地號土地上第一二九七建號建築改良物所有權全部，
    嗣經甲○○撤回執行，足以生損害於吳建武、王陳招治，暨
    台灣板橋地方法院審理民事事件、受理強制執行事件、暨土
    地登記機關登記之正確性；因認聲請人共同行使偽造私文書
    而予論罪科刑。惟按有罪之判決確定後，因發現確實之新證
    據，足認受有罪判決之人應受無罪、免訴、免刑或輕於原判
    決所認罪名之判決者，為受判決人之利益，得聲請再審，刑
    事訴訟法第四百二十條第一項第六款定有明文。聲請人於八
    十九年二月十九日具狀向臺灣板橋地方法院聲請核發支付命
    令時，即附有債務人吳建武、王陳招治二人之借據影本，其
    上有吳建武、王陳招治之簽章，該聲請狀未經原確定判決調
    閱，自屬未經發現使用之證據，即屬判決後所發現確實之新
    證據。再查聲請人於地院提出王陳招治所書立之聲明書，其
    內容載明有關台北縣板橋市○○路六十巷六十一號房屋買賣
    事宜，其上有王陳招治之簽名，聲請人欲以此證明王陳招治
    並非不認識字，亦有簽名之能力等情，於鈞院審理中並聲請
    傳喚證人呂里順，呂里順於原審審判時，結證稱其承辦上開
    房屋過戶事宜，王陳招治確有書立該聲明書，其亦親睹王陳
    招治帶印章用印，證人業已親眼見王陳招治簽名蓋章，有原
    判決所載為憑，則該聲明書上之王陳招治之簽名蓋章即係王
    陳招治本人所為，而此簽名蓋章與前開借據影本之上之王陳
    招治之簽章核對，兩者完全相符，足認借據亦係真正，亦證
    原確定判決認定被告偽造該借據之事實，顯屬錯誤，如斟酌
    該新證據，被告應受無罪之判決，爰請賜准裁定再審，並裁
    定停止執行。
二、按因發見確實之新證據，足認受有罪判決之人應受無罪、免
    訴、免刑或輕於原判決所認罪名之判決者，得聲請再審，固
    為刑事訴訟法第四百二十條第一項第六款所明定。惟所謂「
    發現確實之新證據」，係指該證據於事實審法院判決前業已
    存在，為法院、當事人所不知，不及調查斟酌，至其後始行
    發現者而言，最高法院九十年台抗字第七一號判決可資參照
    。
三、經查，（１）聲請人指稱其於八十九年二月十九日具狀向臺
    灣板橋地方法院聲請核發支付命令時，即附有債務人吳建武
    、王陳招治二人之借據影本，其上有吳建武、王陳招治之簽
    章，該聲請狀未經原確定判決調閱，自屬未經發現使用之證
    據云云，惟查該聲請狀既所附之金錢借貸契約書，業經本院
    確定判決審酌，詳本院九十三年度上訴字第一八五三號判決
    書第五頁理由欄二、內載明「被告雖矢口否認有偽造金錢借
    貸契約書之事實，惟依『支付命令卷』所附二份金錢借貸契
    約為一百二十萬及一百六十萬元，借貸期間分別為八十五年
    三月三十日至八十六年八月三十日及八十五年九月三十日至
    八十七年九月三十日，並均交付債務人收受，不另立收據等
    情，惟此等款項究竟如何交付？．．．．」，是由原確定判
    決上開所載已就支付命令卷所附證據資料為調查；且同判決
    書第八頁理由欄二、並載明「熊松雄向台灣板橋地方法院聲
    請支付命令時，於『聲請狀上』記載債務人吳建武及王陳招
    治二人均居住於台北縣板橋市○○路一一二巷六號二樓，惟
    告訴人從未住於該處，已經吳建武陳明．．．．」，是原確
    定判決已調查上開支付命令聲請狀，聲請人指該聲請狀係未
    經發現使用之新證據云云，洵無足取。（２）聲請人指證人
    呂里順證述聲請人於臺灣板橋地方法院提出王陳招治所書立
    有關台北縣板橋市○○路六十巷六十一號房屋買賣事宜之聲
    明書，其上王陳招治之簽名蓋章係王陳招治所為，而該王陳
    招治之簽名與本案借據上之王陳招治簽章二者相符，聲請人
    應受無罪之判決云云。惟查，聲請人此部分之證據資料，業
    經原確定判決第十一頁理由欄二 (七)詳 加論述「被告於原
    審復提出王陳招治所書立之聲明書，其內容載明有關台北縣
    板橋市○○路六十巷六十一號房屋買賣事宜，其上有王陳招
    治之簽名，被告欲以此證明王陳招治並非不認識字，亦有簽
    名之能力等情，於本院審理中並聲請傳喚證人呂里順。證人
    呂里順於本院到庭結證稱，其承辦上開房屋之過戶事宜，王
    陳招治確有書立該聲明書，其亦親睹王陳招治帶印鑑章用印
    等情，惟證人業親眼見王陳招治簽名（見本院審判筆錄），
    故該聲明書之簽名是否為王陳招治親自為之並不清楚，然上
    開偽造之借貸契約書二紙原本已經遺失，自無從送請有關鑑
    定之機關鑑定簽名之真偽，況上開聲明書王陳招治之簽名縱
    使為真，亦無法據以認定被告所提出兩紙借貸契約書為真正
    ，附此敘明。」，是聲請人前揭指陳之證據，均係於事實審
    法院判決前業已存在，且經法院於判決理由內論述證據取捨
    ，並非為法院、當事人所不知，不及調查斟酌，至其後始行
    發現之「新證據」。聲請人以發現確實之新證據據以聲請再
    審，為無理由，應予駁回。又按聲請再審，無停止刑罰執行
    之效力，刑事訴訟法第四百三十條前段定有明文，且聲請人
    再審之聲請既經駁回，其停止執行之聲請，併予駁回。
據上論斷，應依刑事訴訟法第四百三十四條，裁定如主文。
中　　華　　民　　國　　94　　年　　1 　　月　　19　　日
                  刑事第十六庭
                              審判長法  官  曾　德　水
                                    法  官  江  國  華
                                    法  官  杜  惠  錦
以上正本證明與原本無異。
如不服本裁定，應於收受送達後五日內向本院提出抗告狀。
                                    書記官  楊  秋  鈴
中　　華　　民　　國　　94　　年　　1 　　月　　21　　日
